【裁判字號】    89,易緝,28
【裁判日期】    900705
【裁判案由】    詐欺
【裁判全文】
臺灣基隆地方法院刑事判決                        八十九年度易緝字第二八號
    公  訴  人  臺灣基隆地方法院檢察署檢察官
    被      告  丙○○
右列被告因詐欺案件，經檢察官提起公訴（台灣板橋地方法院檢察署八十六年度偵字
第七四三五號）及併案審理（台灣板橋地方法院檢察署八十八年度偵字第三０四四號
），本院判決如左：
    主  文
丙○○連續意圖為自己不法之所有，以詐術使人將本人之物交付，處有期徒刑陸月，
如易科罰金以參佰元折算壹日。
    事  實
一、丙○○自民國（下同）八十三年十月二十五日起，在基隆市七堵區○○○路一巷
    二十一號四樓，自任互助會首，召集酉○○、戊○、癸○○、巳○○、未○○、
    乙○○、陳德揚、丁○○、辛○○、庚○○、壬○○○、子○○、丑○○、卯○○、寅○○、辰○○、己○○等人參加其所組織之民間互助會，每會新台幣（下
    同）二萬元，連會首共三十八會，於每月二十五日投標，採內標制；又於八十四
    年七月十日起，在同址成立每會二萬元之互助會，召集午○○、甲○○、巳○○
    、未○○、申○○、丁○○、子○○、丑○○、卯○○、己○○等人參加其所組
    織之民間互助會，連會首共三十七人，每月十日投標。詎丙○○於互助會進行期
    間，因財務週轉困難，竟基於意圖為自己不法所有之概括犯意，趁會員未實際參
    加標會之情形下，先後多次向各互助會會員訛以某未到場投標之會員得標，而收
    取會款，致各活會會員陷於錯誤而交付會款；又於明知上開二會均於八十六年一
    月二十五日倒會，竟仍於同年一月二十七日、二月三日及二月二十六日，向會員
    辰○○、己○○、寅○○、丁○○、楊仕郎、王蓮碧、張美雲、吳桂枝收取會款
    ，總共詐得四百多萬元，嗣於八十六年二月底，丙○○逃逸無蹤，各會員始發現
    該互助會自開標後第一會已進行二十九個會期，應僅存活會九個，惟經核對後竟
    尚有活會共十六名，第二會已進行十九個會期，應僅存活會十八個，惟經核對後
    竟尚有活會二十三名，方知受騙。
二、案經午○○等十七人訴請臺灣板橋地方法院檢察署檢察官偵查起訴及辰○○等三
    人訴請臺灣板橋地方法院檢察署檢察官移送併案審理，再經臺灣板橋地方法院裁
    定管轄錯誤，移送本院審理。
    理  由
一、訊據被告丙○○矢口否認有右揭詐欺犯行，辯稱：並無冒標情事，且非故意倒會
    ，而係死會會員不繼續繳會款所致云云。惟查，前開事實，業據告訴人午○○、
    酉○○、甲○○、戊○、癸○○、巳○○、陳德揚、丁○○、辛○○、庚○○、
    壬○○○、卯○○等人於偵查中指訴綦詳，並經證人蕭罔證述屬實（詳偵查卷第
    五十一頁），被告丙○○於台灣板橋地方法院訊問時亦自承：因為周轉不靈，我
    才冒標等語（詳該院八十九年八月二十一日訊問筆錄），復核以告訴人與被告所
    提互助會單之投標紀錄，其中告訴人丁○○一會、楊仕郎、曾鈺、杜前順、周太
    平、「阿惠」、連碧平一會、潘秀蘭、蔡林阿喜、王玉婷二會、辰○○、己○○
    、寅○○應為活會，惟被告卻紀錄為死會，顯與事實不符，足證被告有冒標甚明
    。又查，前開二會均於八十六年一月即倒會，被告竟仍於同年一月二十七日、二
    月三日及二月二十六日，向告訴人辰○○、己○○、寅○○、丁○○、及證人楊
    仕郎、王蓮碧、張美雲、吳桂枝等人收取會款等情，復經告訴人丁○○、辰○○
    指訴歷歷，並有郵政國內匯款證明在卷可稽，是被告所辯，為卸責之詞，不足採
    信。本件事證明確，被告犯行洵堪認定，應依法論科。
二、核被告所為，係犯刑法第三百三十九條第一項之詐欺取財罪。其先後多次犯行，
    時間緊接，犯罪構成要件相同，顯係基於概括犯意為之，為連續犯，應以一罪論
    ，並加重其刑。又被告詐欺告訴人辰○○、己○○、寅○○之行為，雖未據起訴
    ，惟此部分因與已起訴且經認定有罪部分，有裁判上一罪之關係，依審判不可分
    原則，本院自應併予審理，附此敘明。爰審酌被告一時貪念，致罹刑章，及所生
    危害等一切情狀，量處如主文所示之刑，並依九十年一月十日總統令修正公布之
    中華民國刑法第四十一條第一項前段及刑法施行法第三條之一規定，諭知易科罰
    金之折算標準，以示懲戒。
據上論斷，應依刑事訴訟法第二百九十九條第一項前段，刑法第三百三十九條第一項
、第五十六條、第四十一條第一項前段，刑法施行法第三條之一，罰金罰鍰提高標準
條例第一條前段、第二條，判決如主文。
本案經檢察官黃士元到庭執行職務。
中        華        民        國    九十    年     七     月     五     日
                                    臺灣基隆地方法院刑事第二庭
                                            法  官  齊  潔
右正本證明與原本無異。
對於本件判決如有不服，應於收受送達後十日內，向本院提出上訴書狀，上訴於臺灣
高等法院，並按他造當事人之人數附具繕本。
                                            書記官  林苑珍
中        華        民        國    九十    年     七     月     九     日
附錄論罪法條
刑法第三百三十九條第一項：
意圖為自己或第三人不法之所有，以詐術使人將本人或第三人之物交付者，處五年以
下有期徒刑、拘役或科或併科一千元以下罰金。


司法院資訊處製作；財團法人民間司法改革基金會備份。
